最高法院刑事判決　　　　　　　　　　　　　　　　九十一年度台非字第二三四號
　　上　訴　人　最高法院檢察署檢察總長
　　被　　　告　甲○○
右上訴人因被告違反毒品危害防制條例案件，對於台灣高雄地方法院中華民國九十年
八月二十四日第一審確定判決（九十年度訴字第一五七九號，起訴案號：台灣高雄地
方法院檢察署九十年度毒偵字第一七八八號），認為違法，提起非常上訴，本院判決
如左：
    主  文
原判決撤銷。
    理  由
非常上訴理由稱：「一按科刑之判決書其宣示之主文，與所載之事實及理由必須互相
適合，否則即屬理由矛盾，其判決當然為違背法令，最高法院六十四年台上字第八九
三號判例著有明文。次按除刑事訴訟法有特別規定外，已受請求之事項未予判決或未
受請求之事項予以判決者，其判決當然為違背法令，刑事訴訟法第三百七十九條第十
二款定有明文。經查，本件判決主文雖記載被告甲○○連續施用第一級毒品，累犯，
處有期徒刑一年；扣案殘留海洛因殘渣袋一個及注射針筒三支均沒收銷燬等語，惟事
實欄及理由欄則均記載被告為楊乾生而非甲○○，且本件判決所認定犯罪事實之時間
、地點，均與公訴人起訴書所載犯罪事實之時間、地點不符，顯非原起訴事實，再公
訴人起訴被告連續施用第一、二級毒品，並聲請就扣案之注射針筒二支、鏟管一支、
塑膠管一條宣告沒收，而原判決僅就被告施用第一級毒品部分判決，併宣告沒收銷燬
殘留海洛因殘渣袋一個及注射針筒三支，亦與公訴意旨不符，揆諸上揭說明，本件判
決顯有判決理由矛盾、已受請求之事項未予判決及未受請求之事項予以判決之違背法
令。二爰依刑事訴訟法第四百四十一條、第四百四十三條提起非常上訴，以資救濟。
」等語。
本院按除刑事訴訟法有特別規定外，未受請求之事項予以判決者，其判決當然為違背
法令，刑事訴訟法第三百七十九條第十二款定有明文。本件公訴意旨略以：被告甲○
○前因施用毒品，經交付保護管束期滿，由台灣高雄地方法院檢察署檢察官於民國八
十九年八月二十八日，以八十九年度戒毒偵字第八四六號不起訴處分確定。復基於概
括犯意，自同年年底起至九十年二月二十四日晚間回溯二十四小時內某時止，在高雄
地區某處，分別連續施用第一級毒品海洛因及第二級毒品安非他命，嗣於九十年二月
二十四日十八時許為警查獲，並扣得其所有供施用毒品之注射針筒二支、鏟管一支、
塑膠管一條等情，因認被告涉犯毒品危害防制條例第十條第一項、第二項之罪嫌。原
判決事實欄則以：楊乾生曾因違反肅清煙毒條例案件，先後經法院判處有期徒刑三年
及一年四月確定，於八十六年十一月十七日執行完畢，又於八十七年間，因施用毒品
經裁定送觀察勒戒認有施用毒品傾向，再經裁定令入戒治處所施以強制戒治期滿，由
台灣高雄地方法院檢察署檢察官於八十八年十二月二十五日以八十八年度聲撤戒一字
第六八○號為不起訴處分確定。楊乾生嗣又施用毒品，經檢察官聲請原審法院裁定令
入戒治處所施以強制戒治，於停止戒治交付保護管束期間，又基於概括犯意，連續自
八十九年十二月十九日至九十年一月十九日晚上，先後在住處施用第一級毒品海洛因
數次，而於八十九年十二月二十日為觀護人採尿送驗發現，復於九十年一月二十日為
警查獲，並扣得殘留海洛因殘渣袋一個及注射針筒三支等情。因而於主文諭知甲○○
連續施用第一級毒品，累犯，處有期徒刑一年，扣案殘留海洛因殘渣袋一個及注射針
筒三支均沒收銷燬。原確定判決對於檢察官所起訴被告之犯罪事實未予審理判決，而
以檢察官所未起訴之楊乾生施用毒品之犯罪事實，論處被告罪刑，顯就未受請求之事
項予以判決，其判決當然違背法令。案經確定，且不利於被告，非常上訴意旨，執以
指摘，洵有理由，應由本院將原判決撤銷，以資糾正。至檢察官起訴被告之前揭事實
，仍繫屬於原審法院，應由該院繼續審判，併予明。
據上論結，應依刑事訴訟法第四百四十七條第一項第一款，判決如主文。
中      華      民      國    九十一    年      八      月   二十九     日
                              最高法院刑事第三庭
                                  審判長法官  董  明  霈
                                        法官  林  茂  雄
                                        法官  王  居  財
                                        法官  張  祺  祥
                                        法官  石  木  欽
      右正本證明與原本無異
                                              書  記  官
中      華      民      國    九十一    年      九      月      五      日
